【裁判字號】    90,婚,52
【裁判日期】    900622
【裁判案由】    履行同居
【裁判全文】
臺灣高雄地方法院民事判決  九十年度婚字第五二號
    原      告  甲○○
    被      告  乙○○
右當事人間請求履行同居事件，本院判決如左：
    主  文
原告之訴駁回。
訴訟費用由原告負擔。
    事  實
甲、原告方面：
  一、聲明：
  （一）被告應與原告同居。
  （二）訴訟費用由被告負擔。
  二、陳述：被告為大陸地區人民，兩造於民國八十九年五月十五日在中國大陸廣西
      省結婚，約定以原告在台灣之住所為夫妻共同住所地，被告並於八十九年八月
      一日來台。詎被告來台後，因不願照顧原告之父而離家賣淫，遭警查獲後，於
      同年月十一日被遣送回大陸，迄今均無法入境，致被告不能與原告履行同居，
      爰依法請求判決准被告與原告同居。
（三）證據：提出戶籍謄本、結婚證書、公證書、不起訴處分書各一件。
乙、被告方面：被告未提出書狀作何聲明或陳述。
丙、本院依職權查詢被告入出境資料。
    理  由
一、按原告之訴，依其所訴之事實，在法律上顯無理由者，法院得不經言詞辯論，逕
    以判決駁回之，民事訴訟法第二百四十九條第二項定有明文。又民事訴訟在事實
    審係採言詞審理主義，故案件以經言詞辯論而終結為原則，惟若案件在法律上顯
    無理由者，例外規定得不經言詞辯論而為判決。原告之訴既毋庸再繼續辯論，已
    可見即明為顯無理由，雖已為辯論仍得依民事訴訟法第二百四十九條第二項之規
    定辦理。否則如原告之訴，確已具有該條規定之情形，僅因未及時發見，而定期
    辯論，即謂無該條規定之適用，勢將徒增訟累，毫無實益，況該條之適用，亦未
    以「未經言詞辯論」為要件。是條文既規定為「得不經」言詞辯論，若經言詞辯
    論，而未辯論終結，亦無違上開條文之適用（司法院 (82)廳民一字第13700號見
    解參照）。
二、夫妻之一方，訴請他方履行同居，必須該他方於起訴時無正當理由不與對方同居
    在繼續中者始得為之，最高法院七十四年台上字第八八六號判決參照。原告主張
    兩造於八十九年五月十五日結婚及被告自同年八月十一日離台後即未再入境之事
    實，固據其提出戶籍謄本、結婚證書各一件為證，並有被告之入出境查詢結果一
    份附卷可參。惟查原告既主張被告未能履行同居義務，乃因被告於台灣賣淫被查
    獲遭遣返而無法入境等情，此有台灣高雄地方法院檢察署檢察官不起訴處分書一
    份在卷可稽，顯見被告違背兩造同居義務之客觀狀態係由於我國政府機關限制入
    境，而非被告主觀上拒絕與原告同居，自不可歸責於被告，被告顯有正當理由不
    與原告同居，是原告訴請被告履行同居，在法律上顯無理由，揆諸首揭規定，本
    院得不經言詞辯論，逕以判決駁回其訴。
三、本件訴訟雖已經言詞辯論，然依原告所主張之事實，既顯無理由而無續行辯論之
    必要，揆諸上開說明，本院自得不經言詞辯論逕以判決駁回其訴，併此敘明。
四、據上論結，原告之訴為無理由，依民事訴訟法第二百四十九條第二項、第七十八
    條，判決如主文。
中      華      民      國    九十      年      六      月    二十二    日
                                    台灣高雄地方法院民事第五庭
~B審判長法官
~B法      官
~B法      官  吳錦佳
右為正本，係照原本作成。
如不服本判決，應於送達後廿日內，向本院提出上訴狀。
中      華      民      國    九十      年      六      月     十一     日
~B法院書記官  周祺雯


司法院資訊處製作；財團法人民間司法改革基金會備份。
